【裁判字號】    98,抗,664
【裁判日期】    980512
【裁判案由】    假扣押
【裁判全文】
臺灣高等法院民事裁定                   98年度抗字第664號
抗  告  人  乙○○○
代  理  人  甲○○
相  對  人  丙○○
上列當事人間假扣押事件，抗告人對於中華民國98年2 月27日臺
灣臺北地方法院98年度裁全字第1579號所為裁定提起抗告，本院
裁定如下：
    主  文
原裁定廢棄。
相對人於原法院之聲請駁回。
聲請及抗告費用由相對人負擔。
    理  由
一、按債權人就金錢請求或得易為金錢請求之請求，欲保全強制
    執行者，得聲請假扣押；假扣押非有日後不能強制執行或甚
    難執行之虞者，不得為之；請求及假扣押之原因應釋明之；
    前項釋明如有不足，而債權人陳明願供擔保或法院認為適當
    者，法院得定相當之擔保，命供擔保後為假扣押，民事訴訟
    法第522 條第1 項、第523 條第1 項、第526 條第1 項、第
    2 項分別定有明文。所謂「請求之原因事實」，即本案請求
    所由發生之原因事實。所謂「假扣押之原因」，指債權人日
    後有不能強制執行或甚難執行之虞，或應在外國為強制執行
    之情形，例如債務人浪費財產，增加負擔，或就其財產為不
    利益之處分，將成為無資力之狀態，或將移住遠地、逃匿無
    蹤、隱匿財產等是。再按民事訴訟法第526 條第2 項修正理
    由為：「依原第2 項規定，債權人得供擔保以代釋明，惟債
    權人聲請假扣押，應使法院信其請求及假扣押之原因大致為
    正當，故仍應盡其釋明責任。然其釋明如有不足，為補強計
    ，於債權人陳明就債務人可能遭受之損害願供擔保並足以補
    釋明之不足，或於法院認以供擔保可補釋明之不足並為適當
    時，法院均可斟酌情形定相當之擔保，命債權人供擔保後為
    假扣押，爰修正第2 項」，是債權人就「請求」及「假扣押
    之原因」均有釋明之責，必待提出釋明而尚有不足，始得供
    擔保以補釋明之不足，倘債權人未就「請求」或「假扣押之
    原因」為任何釋明，縱其陳明願供擔保，仍不得准其供擔保
    以補釋明之欠缺，其假扣押之聲請自不應准許。
二、相對人於原法院聲請假扣押抗告人所有在新台幣60萬元範圍
    內之財產，主張假扣押原因為：近聞抗告人企圖脫產，致伊
    將來有不能強制執行之虞云云，惟相對人於原法院提出之建
    物登記謄本，存證信函、再審辯論狀，均係用以釋明假扣押
    之本案請求，與假扣押原因之釋明無關（見原法院卷第3 至
    27頁）。又抗告人提起抗告，於抗告狀否認上開假扣押之原
    因存在，本院送達抗告狀予相對人，並限期通知相對人就抗
    告意旨表示意見，相對人於98年4 月20日收受，逾限仍未表
    示意見，有通知書、送達證書可稽（見本院卷第29、30頁）
    。是相對人就「假扣押原因」未提出任何證據釋明，此部分
    釋明即有欠缺，揆諸前揭說明，相對人雖陳明願供擔保，亦
    不能補釋明之欠缺，應認相對人聲請假扣押之要件尚有未合
    ，不應准許。原法院未察，為准予假扣押之裁定，非無違誤
    。抗告意旨指摘原裁定不當，求予廢棄，為有理由。
三、據上論結，本件抗告為有理由，裁定如主文。
中    華    民    國    98    年    5     月    12    日
                    民事第四庭
                        審判長法  官  張劍男
                              法  官  彭昭芬
                              法  官  翁昭蓉
正本係照原本作成。
不得抗告。
中    華    民    國    98    年    5     月    13    日
                              書記官  張淑芬


司法院資訊處製作；財團法人民間司法改革基金會備份。
